【裁判字號】    98,上更(一),3
【裁判日期】    980430
【裁判案由】    違反毒品危害防制條例
【裁判全文】
臺灣高等法院高雄分院刑事判決       98年度上更(一)字第3號
上  訴  人
即  被  告  甲○○
                    現另案於臺灣高雄監獄執行中
選任辯護人  曾慶雲律師
上列上訴人因違反毒品危害防制條例案件，不服臺灣高雄地方法
院96年度訴字第1643號中華民國96年10月18日第一審判決（起訴
案號：臺灣高雄地方法院檢察署96年度偵字第1714號），提起上
訴，判決後，經最高法院發回更審，本院判決如下：
    主  文
原判決撤銷。
本件免訴。
    理  由
一、公訴意旨略以：被告甲○○基於販賣第一級毒品海洛因以營
    利之犯意，於民國84年年中，在高雄市六合遊藝場內，以新
    台幣（下同）約20、30萬元之代價，向真實姓名年籍不詳綽
    號「文雄」之男子，購買第一級毒品海洛因半塊後，為便於
    販賣，即於不詳時間，在其位於高雄市○○區○○路11巷14
    號2 樓房間內，以研磨機將海洛因磨成粉末裝在夾鏈袋內，
    共分裝成7 包海洛因【其中4 包淨重共16.22 公克（純質共
    計淨重5. 81 公克）、其中1 包淨重4.16公克、其中2 包淨
    重120.43公克（純質共淨重17.29 公克）】，欲俟機販賣予
    不特定人牟利。惟因甲○○於85年4 月17日入監服刑，始未
    販出海洛因。嗣為警於94年10月5 日持搜索票前往上開住處
    搜索並扣得海洛因7 包及其所有研磨機1 台、電子磅秤1 台
    、海洛因殘渣袋1 包及空夾鏈袋4 包，因認被告涉犯修正前
    肅清煙毒制條例第5 條第1 項之罪嫌。
二、按案件曾經判決確定者，應為免訴之判決，此項原則關於實
    質上一罪或裁判上一罪，均有其適用。連續犯係裁判上一罪
    ，其一部分犯罪事實曾經判決確定者，其效力當然及於全部
    ，故檢察官復將其他部分重行起訴，亦應諭知免訴之判決（
    最高法院49年台非字第20號判例參照）。
三、訊據被告甲○○坦承於購入扣案之海洛因毒品時部分係供販
    賣用等情不諱。此外，復有粉末7 包及研磨機、電子磅秤各
    1 台、空夾鏈袋4 包扣案可佐；而扣案之粉末7 包，經送請
    法務部調查局鑑驗結果，均驗出海洛因陽性反應【其中4 包
    淨重共計16.22 公克（海洛因純度35.82%，純質淨重共5.81
    公克）、其中1 包海洛因淨重4.16公克（因海洛因量微，定
    量分析未能檢出海洛因純度值）、其中2 包海洛因淨重120.
    43公克（海洛因純度14.36%，純質淨重共17.29 公克）；合
    計驗後海洛因淨重140.81公克】，此有法務部調查局95年2
    月3 日調科壹字第220021993 號鑑定通知書1 紙在卷可參（
    94偵26025 卷第48頁），而被告復承認前開扣案之物均為其
    所有，故此部分事實可以認定。
四、關於被告於何時購得扣案之海洛因部分：
  (一)被告甲○○係於94年1 月間某日，以約20至30萬元之代價，
    向真實姓名年籍不詳之成年男子販入本案之海洛因後，以研
    磨機加以研磨成粉後再以電子秤分裝之事實，業據被告供承
    在卷（本院上訴卷第61頁、本院更(一)卷第34頁、第71頁反面
    ），並供稱：因海洛因毒品買來時非常硬，研磨機是用來將
    塊狀海洛因攪拌成粉末等語（警卷2-4 頁）；及電子磅秤是
    用來秤毒品重量，研磨機是要用來將塊狀海洛因磨成粉，夾
    鏈袋是用來分裝毒品等語（94偵26025 卷21-22 頁），復有
    上開研磨機、電子磅秤各1 台及空夾鏈袋4 包扣案可佐，核
    被告之自白與事實相符，足見被告向他人購入塊狀之海洛因
    後，以研磨機磨成粉狀後，並以電子磅秤及夾鏈袋分裝之事
    實，已甚顯明。至於前開海洛因之純度雖有不同，惟被告已
    供稱購入扣案之海洛因除部分係供己施用外，另部分則供販
    賣用等語（本院上訴卷第86頁、第151 頁、本院更(一)卷第34
    頁、第71頁反面）；復稱「（扣案的海洛因）我有稀釋過，
    自己施用的加葡萄糖比較少，販賣的加比較多葡萄糖」等語
    （本院更(一)卷第34頁、第71頁反面），而在毒品市場販售流
    通之海洛因確實常見有摻入葡萄糖加以稀釋情形；而施用毒
    品之人，為使自己能施用純度較高之海洛因，而在其內摻加
    較少之葡萄糖，並非事理所無，從而被告此部分所述，並非
    不能採信。故被告於94年1 月間，意圖販賣，向他人子販入
    毒品海洛因半塊後，為便於販賣或施用則以研磨機研磨，再
    摻加數量不同之葡萄粉後，以電子磅秤及夾鏈袋分裝之事實
    ，已可確認。
  (二)被告於警詢雖供稱：「（你施用的毒品海洛因及安非他命來
    源請詳細說明? 你如果提供毒品詳細來源因而被警方查獲依
    法可減輕你的刑責，你是否願意配合警方查緝毒品上源？）
    大概於84年（詳細時間不記得）在高雄市○○路某遊藝場內
    ，向真實姓名不詳，綽號文祥之男子購買毒品，我都親自去
    找他，價格數量我忘記了。」「（警方查之海洛因係）於85
    年間藏匿」云云（警卷2-4 頁）。其於94年12月2 日另案（
    臺灣高雄地方法院檢察署94年度偵字第26025 號）檢察官偵
    訊時亦供稱：94年10月5 日在高雄市○○區○○路11巷14號
    處為警所扣海洛因7 包等物是我「84年」間向「文祥」買的
    ，我從84年起住到85年6 月，之後未曾再進入該處云云（94
    年度偵字第26025 號卷21頁）。而經本院就扣案之海洛因有
    無可能於84年年中即行購入，並放置至94年10月間始被查獲
    等事項，向法務部調查局查詢，該局雖以「本局係鑑驗及保
    管單位，無從就此問題研判」見覆，有該局98年2 月19日函
    可參（本院上更(一)卷第48頁）；惟姑不論扣案之海洛因7 包
    ，係有相當數量，並已分裝好與相關磅砰、研磨機、夾鏈袋
    與販毒相關工具置放同處，竟一放10年左右而未加置理，已
    與常情有悖；且證人即被告之妹黃惠鳳於偵查中亦證稱：查
    扣系爭之海洛因等物品之旗津區○○路11巷14號2 樓是被告
    在使用，他85年間因案入監執行，於91年間出監（依被告之
    前案紀錄表，其係於91年10月3 日假釋出監）後，他有回來
    使用該房間，我最後一次看到他進入該房間是94年3 月間，
    及沒有其他人使用該房間等語（94年度偵字第26025 號卷第
    41頁）；足見被告前開所供：我僅住到85年6 月間，其後未
    再進入該房間云云，顯與事實不符；而證人即查獲本案毒品
    之警察陳復興在原審亦證稱：本案之毒品係在床鋪上及床頭
    櫃查到的，其中在床鋪上的毒品較小包，及床頭櫃查到的比
    較大包，床鋪上並有分裝用的夾鏈袋及電子秤等物；及該物
    品看起來乾淨，應該是有人翻動過等語（原審卷第64至65頁
    ），則依扣案之前開物被查獲時之狀態，既係分開置放（小
    包毒品及夾鏈袋、電子秤放床鋪上，大包毒品放床頭櫃），
    且物品看起來乾淨，顯見被告前開所述：扣案之海洛因7 包
    ，係於84年間販入，並於85年6 月間因案入監執行後，即未
    加以處理之詞，亦非事實。
五、被告於本院上訴審及本院審理中，均供稱其販入扣案之海洛
    因之目的，除供自己施用外，並販賣予他人，已如前述，雖
    與其之前所稱僅供自施用之詞有所歧異；惟本院審酌扣案之
    海洛因合計驗後淨重140.81公克，顯有相當數量，復有電子
    秤、研磨機及夾鏈袋4 包（其內各裝有多個夾鏈袋－見警卷
    43頁之相片）等一般供販賣海洛因所用之物，且該海洛因確
    有不同純度情形，認其所稱扣案之毒品亦供販賣用之陳述，
    應係可採。又本案之海洛因查獲時（94年10月5 日），被告
    尚因於94年6 月29日及於95年1 月11日被查獲之販賣海洛因
    案件在審理中（此部分係於96年4 月27日判決確定）；衡情
    ，被告前開所稱供施用之詞，應係為避免自己再被判處販賣
    海洛因罪名，或因而被判處重刑所致，尚難據此認其嗣後所
    述之販入海洛因之目的，亦有供出售予他人之意思，為不可
    採。
六、本件被告前被訴意圖營利，基於販賣第一級毒品海洛因之意
    思，於94年6 月29日，在高雄市○○○路6 巷內，向乙○○
    販入海洛因，及於94年11月2 起至95年1 月11日止，在高雄
    縣鳳山市○○路等地販賣第一級毒品海洛因予綽號「岡山」
    等人，而為警查獲，而涉犯毒品危害防制條例第4 條第1 項
    之販賣第一級毒品罪名，業經檢察官提起公訴，經本院於95
    年12月26日以95年度上訴字第18號判決判處無期徒刑，並由
    最高法院於96年4 月27日以96年度台上字第2356號判決上訴
    駁回確定在案，有上開判決書附卷可稽。足認其確有長期販
    賣海洛因犯行，甚至於94年6 月29日被查獲後，仍然94年11
    月2 起至95年1 月11日止，又多次販賣海洛因給「岡山」等
    人；又其於基於販賣之意思販入之本案之海洛因後，曾販賣
    予他人（本院上訴卷第151 頁、更(一)卷第71頁反面），雖於
    94 年6月29日再行向乙○○販入海洛因，惟其所以再向乙○
    ○購買海洛因，係因乙○○所販賣之海洛因純度較高所致，
    業經被告陳明在卷（本院上訴卷第152 頁），可見其本即有
    不斷販賣海洛因之犯意，是該案與本件檢察官起訴的犯罪事
    實，時間緊接，犯罪手法相同，顯係基於概括犯意，而犯同
    一之罪名，自屬連續犯，為裁判上一罪，依審判不可分原則
    ，該案判決之效力，應及於全部犯罪事實，揆諸前揭說明，
    則法院就被告本案部分，依刑事訴訟法第302 條第1 款規定
    ，即應諭知免訴之判決，原判決竟諭知被告罪刑，顯有違誤
    ；原判決既有上開之違誤，自應由本院將原判決撤銷，而為
    諭知免訴之判決。
據上論結，應依刑事訴訟法第369 條第1 項前段、第364 條、第
302 條第1 款，判決如主文。
本案經檢察官許月雲到庭執行職務。
中    華    民    國    98    年    4     月    30    日
                  刑事第三庭    審判長法  官   周賢銳
                                      法  官   黃憲文
                                      法  官   黃仁松
以上正本證明與原本無異。
如不服本判決應於收受本判決後10日內向本院提出上訴書狀，其
未敘述上訴理由者，並得於提起上訴後10日內向本院補提理由書
狀（均須按他造當事人之人數附繕本）「切勿逕送上級法院」。
中    華    民    國    98    年    4     月    30    日
                                      書記官   林家煜


司法院資訊處製作；財團法人民間司法改革基金會備份。
